最高法院刑事判決　　　　　　　　　　　　　　　　　　八十七年度台覆字第八號
　　被告　甲○○　男民國三十六.
　　　　　　　　　身分證統一編.
　　　　　　　　　原住台北市○○路十八號五樓之三
　　　　　　　　　現居台北市○○路四十一巷二十三號七樓之一（在押）
右被告因煙毒案件，經台灣高等法院中華民國八十六年十一月二十八日終審更審判決
（八十六年度重上更(三)字第一二五號，起訴案號：台灣台北地方法院檢察署八十三年
度偵字第一四三四四號）後，依職權送請覆判，本院判決如左：
    主  文
原判決核准。
    理  由
本件原判決認定被告甲○○明知海洛因為懲治走私條例所列管之管制進出口物品，不
得自國外運入毒品海洛因，乃為圖謀私利，與成年人即泰國華僑葉桂林（年籍不詳）
及本國人蘇國祥（另案通緝中）、陳延焜（經判處無期徒刑確定）、陳冠源（另案偵
查中）等人所組成之販毒集團，共同基於概括之犯意，謀議以毒品混入活性炭方式，
走私毒品海洛因至台灣再予還原成海洛因販賣。並約定由被告負責辦理泰國方面出口
手續，及在台灣與泰國之間連絡。陳延焜則至泰國，由葉桂林教以自摻有海洛因之活
性炭中還原出海洛因之方法。葉桂林至泰北山區向毒梟「昆沙」購買海洛因磚，磨成
粉摻入活性炭中，再由蘇國祥、被告負責將摻有毒品海洛因之活性炭運進台灣，陳延
焜則負責將摻在活性炭內之海洛因還原成海洛因磚。陳延焜每還原一塊海洛因磚，可
獲得新臺幣（下同）五萬元代價，再由陳延焜將海洛因磚交由陳冠源販賣。葉桂林、
蘇國祥、被告乃於民國八十三年一月間某日，將摻有海洛因之活性炭自泰國出口，並
交由不知情之台灣納赫國際有限公司以貨櫃方式走私進口台灣基隆港。其中摻有海洛
因之活性炭共有六箱，每箱內裝有二十包活性炭，但每箱僅有十包活性炭摻有海洛因
，共走私進口六十包摻有海洛因之活性炭，每一包摻有海洛因之活性炭約可做成一塊
重約三百五十公克之海洛因磚。嗣進口台灣後，由不知情之報關行僱車將上開活性炭
運至高雄市○○○路交流道旁加油站，交予陳冠源接貨，而先置於高雄市三民區○○
○路二三九巷二九弄三之五號租處，由陳冠源、陳延焜先行還原二包摻有海洛因之活
性炭失敗。因陳延焜覺得高雄租處不適合還原海洛因，便將其餘活性炭轉運至台北縣
板橋市○○路○段六十六巷十八號四樓陳延焜家中。再於八十三年農曆春節前，由陳
冠源、陳延焜在該處還原摻有海洛因之活性炭一包成功後，隨即又在進行還原摻有海
洛因之活性炭三包時，因電線走火而失敗。再將所餘摻有海洛因之活性炭五十四包移
至陳延焜位於台北縣淡水鎮○○路一一六巷一弄二十三號其不知情之妹妹陳雪芬家中
。並於八十三年農曆一月十五日元宵節過後，在陳雪芬住處成功還原出摻有海洛因之
活性炭。由於被告在八十三年一月間為前開毒品走私時，係由其於泰國委託報關行「
坤尼」馬小姐辦理出口報關手續，再交由萬海海運公司運送至基隆港。被告為前開行
為之代價經與該販毒集團約定為一百五十萬元，言明應自陳延焜還原提煉之海洛因販
賣後所得中償付之。陳延焜自前開元宵節起共還原出海洛因磚二十八塊，均以每塊磚
三十五萬元，分別於八十三年四月十六日下午二時三十分許、同月二十四日下午三時
許，在台中市○○路與健行路口健行國小前，各交付三塊海洛因磚予陳冠源販賣。陳
冠源先後在不詳時地販售第一次之海洛因磚三塊後，交販毒所得一百十萬元予陳延焜
。陳延焜並於八十三年四月二十七日下午二時許，在台北市○○路與長安西路口統聯
客運台北總站與被告會面，再駕車載同被告至北投區關渡光武工專附近其胞妹住處，
將內藏三塊毒品海洛因之義美小泡芙圓鐵桶交予被告持有，作為抵償積欠被告之上開
一百五十萬元之報酬。被告並將該三塊毒品海洛因，於同日下午三時許，帶至台北市
○○路「福祿壽香舖」交付予知情與其有犯意聯絡之楊岳鑫販賣，並要求楊某將每塊
海洛因以四十萬元代價出售。迨同年月二十九日下午四時許，被告再至該「福祿壽香
舖」向楊岳鑫拿取楊某在不詳時、地販賣該海洛因磚所得之三十八萬元。得款後除將
其中十六萬餘元兌換六千美元攜至泰國，返還其向葉桂林之借款外，餘款二十二萬中
之七萬五千元，支付台灣地區報關之船費、倉租、稅金、泰國報關行之報關費用、機
票費用等費用，尚剩餘五萬二千元尚未使用。嗣於八十三年五月二日陳延焜攜帶其自
行提煉之海洛因磚八塊，駕駛自用小客車，由台北縣板橋市其住處前往台中市欲交付
陳冠源販賣，於同日下午一時許，行經北部第二高速公路龍潭收費站時，被憲兵當場
查獲。並在其身上及車上扣得海洛因磚八塊及海洛因粉末四包。嗣憲兵承辦人員仍依
據陳延焜之供述，在台北縣板橋市○○路○段六十六巷十八號四樓查扣海洛因磚二塊
（連同前開扣得之海洛因八塊及海洛因粉末四包共淨重三五二三點六二公克）。復循
線於八十三年六月十六日下午七時三十分許，在台北縣板橋市○○路○段六十六巷十
八號四樓，扣得摻有海洛因之活性炭二包（共淨重二一二七點五公克）。再於高雄市
○○路九如一路二三九巷二十九弄三之五號租處，查扣陳延焜所有供還原海洛因所用
之工具蒸餾桶一個、石棉濾紙一包、鐵漏斗一個、瓷漏斗一個、量杯二個、蒸餾瓶一
個、生石灰一桶。另剩餘放置於陳雪芬處尚未還原之活性炭二十四包，因陳延焜曾事
先指示，於事發後已由陳雪芬丟棄而滅失。嗣被告因人在泰國不知陳延焜已為憲兵捕
獲，乃於八十三年六月二十五日自泰國搭機返國，於同日下午三時三十分許，在桃園
中正機場入境大廳為憲警查獲等情。係以上開事實，業據被告於台北市憲兵隊及檢察
官偵訊時供承甚詳，核與另案共犯陳延焜於台北市憲兵隊及檢察官偵訊時所供相符，
復有被告於八十三年六月二十五日下午三時三十分自泰國搭機返回臺灣，於桃園中正
國際機場入境大廳為台北市憲兵隊緝獲後，在翌日所書立自白書一紙附卷可憑。此外
又有查扣之海洛因磚十塊、海洛因粉末四包、摻有海洛因之活性炭二包，及還原海洛
因工具蒸餾桶一個、石棉濾紙一包、鐵漏斗一個、瓷漏斗一個、量杯二個、蒸餾瓶一
個、生石灰一桶扣案可證。而上開扣案之白色粉末，經送法務部調查局鑑定結果，發
覺確係毒品海洛因無訛，其純度分別為百分之五十三點七二及純度百分之五十八點七
七，亦有法務部調查局函二紙在卷可稽。而共犯陳延焜經判處無期徒刑確定在案，亦
有本院八十四年台覆字第一一○號判決在卷可憑，均足以證明被告之自白為真實而與
事實相符，均得據為其犯罪之証據。另依共犯陳延焜所供，本案販毒之共犯為蘇國祥
、陳冠源及葉桂林與其本人四人，伊與陳冠源各出資二百萬元，而未提及被告。足證
被告應無出資甚明，且參酌本案之毒品（含有海洛因之活性炭）進口後，即交由共犯
陳延焜、陳冠源保管藏匿並提煉。提煉後之毒品海洛因磚，亦由陳延焜逕交由陳冠源
出售牟利，被告辦理出口之酬勞，亦由蘇國祥、葉桂林囑咐陳延焜以海洛因磚三塊抵
償等情，堪認被告辯謂其非該販毒集團之核心份子為可信。然依被告所承其係在泰國
之成衣廠任職，並非以辦理報關進出口為業，其在他人以重金委其辦理價值非鉅之活
性炭出口時，猶敢貿然應允而不生疑慮。參酌被告於檢察官初訊及陳延焜所供，被告
既負責臺灣、泰國間之連絡，且負責為該販毒集團辦理泰國之出口報關業務，於前開
走私毒品進口後，又與陳延焜在國內保持連絡，並收受陳延焜所交付已還原之毒品海
洛因磚三塊為其報酬，更繼而將該三塊毒品海洛因磚，交由楊岳鑫販賣，並向楊某取
得販賣該海洛因部分所得三十八萬元，可知被告雖非該販毒集團之成員，惟其既已知
情陳延焜等人係販毒集團，從事走私進口毒品海洛因磚販賣牟利，竟共同參與該走私
犯行，為該集團負責報關，並取得毒品海洛因為酬，復交由楊岳鑫販賣牟利，顯見其
與陳延焜、蘇國祥、陳冠源及葉桂林等人有犯意聯絡及行為分擔，均屬共同正犯至明
。為其所憑之證據及其認定之理由。並說明證人即申報前開活性炭進口之納赫國際有
限公司負責人郭偉成於原審調查中雖證稱係由陳延焜直接委託其辦理本案活性炭進口
通關手續，並由陳延焜持申請進口活性炭之資料交其蓋用公司大、小章，並交付其五
萬元為酬，另其他稅金等費用則由陳延焜自行支付，其辦理該活性炭進口時，並不知
情進口之活性炭內摻有毒品云云。嗣後於本院調查時，復供稱係陳延焜向其借牌辦理
該批活性炭進口通關，陳延焜等如何辦理通關伊均不知情。被告於原審調查時自承此
次報關之船費、倉租、稅金均由其支付等語，顯見被告非僅單純受託介紹報關行辦理
報關手續而已，亦難據証人郭偉成前述所供而推定被告不知情，而為其有利之認定。
證人即初次偵訊被告之憲兵陳威碩於原審調查時結證稱：在憲兵隊偵訊被告之筆錄及
被告自白書均未對被告刑求逼供云云，核與證人即共同承辦本案之憲兵郭嘉範、呂國
權、李恭維在原審調查中到庭證述：被告在憲兵隊所為供認，並無刑求，是被告自由
意識所為陳述等情相符。參諸被告被檢察官羈押後，曾由憲兵隊借提訊問多次，於解
還時，檢察官均訊問被告是否遭刑求，均答以未遭刑求。且多次被借提解還後，經看
守所檢查其身體，均無受傷之記載。雖被告於八十四年六月二十六日羈押時，其入所
之新收被告內外傷記錄表，記載被告之身上有紅腫三處，被告並自述係在台北市憲調
處被打所致云云。但証人即台北看守所職員李瑞心、呂學明於原審調查時亦陳稱被告
於新收押時，身上確有三處紅腫，並依被告之自述，記載該傷係在台北市憲調處被打
云云。然被告在檢察官該次訊問時業已坦承該偵訊筆錄內容為實在，復向檢察官供承
其犯行，而未表示其於台北市憲兵隊之供述係遭刑求所為之非任意性自白。再徵之被
告被借提二十七次，均無受傷之記載，被告亦供稱未遭刑求，且一般紅腫之傷約三天
始能消退，如帶有瘀血則需一星期方能消退等情，亦據証人李瑞心供明在卷。被告係
於八十三年六月二十五日下午三時三十分許，在桃園中正機場入境大廳為台北市憲兵
隊查獲，於翌日收押入所時即發覺其身上有該三處紅腫。則依該紅腫形成之時間推算
，被告身上之紅腫，在同年月二十三日時即有可能業已成傷。尚難僅因其身上之紅腫
即遽指係遭憲警刑求所致。況本案係先查獲共犯陳延焜，再依其所供查獲被告。台北
市憲兵隊承辦人員在被告犯罪證據齊全下，殊無再以刑求方式逼供之必要。被告僅據
其於八十三年六月二十六日收押入所時，身上查有有紅腫之傷，遽指被告於憲警偵訊
問曾遭刑求，而為其自白為非任意性之辯解，即非可採。因認被告所辯不知進口之活
性碳內有毒品，且於憲兵隊所供係因遭刑求所致云云，均不足取，於理由內詳予指駁
說明。核被告所為，係犯肅清煙毒條例第五條第一項之運輸、販賣毒品罪及懲治走私
條例第二條第一項之私運管制物品進口罪。被告為販賣、運輸毒品而持有毒品之低度
犯行，應為運輸及販賣之高度犯行所吸收，就持有部分不另論罪。被告係以一個運輸
行為同時觸犯運輸毒品及私運管制物品兩罪，應依想像競合犯規定，從一重之運輸毒
品罪處斷。又被告運輸毒品之目的，係在於輸入台灣出售牟利，其運輸毒品與販賣毒
品二罪間，具有方法結果之牽連關係，應依牽連犯之規定從一重之販賣毒品罪處斷。
又被告與陳延焜、葉桂林、蘇國祥、陳冠源間，有犯意連絡及行為分擔，皆為共同正
犯。被告交三塊海洛因磚予楊岳鑫販賣，其與楊岳鑫間，亦有犯意聯絡及行為分擔，
為共同正犯。被告與陳延焜等人或楊岳鑫先後多次犯行，時間緊接，犯罪構成要件相
同，顯係基於概括犯意而為，應依連續犯規定以一罪論。惟販賣毒品罪之法定本刑為
死刑、無期徒刑，依法均不得加重其刑。因而撤銷初審判決，適用肅清煙毒條例第五
條第一項、第十二條前段、第十三條第一項，懲治走私條例第二條第一項、第十一條
（原判決漏引），刑法第十一條前段、第二十八條、第五十六條、第五十五條、第三
十七條第一項，審酌被告犯罪之動機、目的、所受之刺激、手段、品行、智識程度，
及適逢壯年之齡，竟不知勤奮向上，僅為圖私利，竟走私毒品至國內販賣，危害社會
人群匪輕，及犯罪後之態度等一切情狀，量處無期徒刑，並依法宣告褫奪公權終身。
扣案如原判決附表(一)所示之毒品海洛因磚、海洛因粉末及摻有海洛因之活性炭，依肅
清煙毒條例第十二條前段規定諭知沒收並銷燬之。而扣案如原判決附表(二)所示供還原
海洛因所用之工具蒸餾桶一個、石棉濾紙一包、鐵漏斗一個、瓷漏斗一個、量杯二個
、蒸餾瓶一個、生石灰一桶，均為被告與其他共犯販賣毒品犯罪所用之物，爰依肅清
煙毒條例第十三條第一項規定沒收之。至於被告交付楊岳鑫販賣海洛因磚所得之財物
三十八萬元，除五萬二千元尚未使用外，其餘均已花用而不存在，應僅就該五萬二千
元部分宣告沒收。另共犯陳延焜交陳冠源販賣毒品海洛因磚三塊所得一百十萬元，雖
均未扣案，但仍應依肅清煙毒條例第十三條第一項規定沒收之。經核認事用法均無違
誤，應予核准。又犯肅清煙毒條例之罪，以地方法院或其分院為初審，高等法院或其
分院為終審，其經高等法院或其分院判處死刑或無期徒刑之案件，應由終審法院於送
達判決後十日內送最高法院覆判，肅清煙毒條例第十六條定有明文，故應依此程序辦
理者，被告之上訴，僅係促請原審法院為職權之發動，本院仍應依覆判程序辦理，對
被告之上訴，不另從程序上予以駁回，併此明。
據上論結，應依肅清煙毒條例第十七條第一款，判決如主文
中      華      民      國    八十七    年      二      月      五      日
                              最高法院刑事第十庭
                                  審判長法官  吳  雄  銘
                                        法官  陳  宗  鎮
                                        法官  石  木  欽
                                        法官  吳  火  川
                                        法官  李  伯  道
      右正本證明與原本無異
                                              書  記  官
中      華      民      國    八十七    年      二      月      六      日
